【裁判字號】    89,易緝,442
【裁判日期】    890815
【裁判案由】    詐欺
【裁判全文】
臺灣臺中地方法院刑事判決                        八十九年度易緝字第四四二號
    公  訴  人  臺灣臺中地方法院檢察署檢察官
    被      告  甲○○
    選任辯護人  林益輝
右列被告因詐欺案件，經檢察官提起公訴（八十五年度偵字第八九七０號)，本院判
決如左：
    主  文
甲○○無罪。
    事  實
一、公訴意旨略以：被告甲○○與范智明、張進興（後二者業經本院判決無罪確定）
    分別係高捷建設股份有限公司（下稱高捷公司）之常務董事、董事長、總務，高
    捷公司在張進興所有坐落台中市○○區○○段四一三號土地上興建「歡喜樓」樓
    房，並以預售屋方式將該樓之Ｅ２、Ｄ７二戶出售予周建助、劉明俊後，被告甲
    ○○與范智明、張進興卻共同意圖為自己不法之所有，復於八十四年十二月間，
    將上開Ｅ２、Ｄ７房屋出售予不知情之乙○○及其合夥人黃素鳳、王耀焜，得款
    新台幣（下同）三百十萬元、四百七十二萬元後，被告甲○○拒不移轉房地予乙
    ○○等人，更逃逸無縱，乙○○等人始知受騙，因認被告甲○○涉有刑法第三百
    三十九條第一項之詐欺罪嫌云云。
二、按犯罪事實應依證據認定之，無證據不得推定其犯罪事實；又不能證明被告犯罪
    者，應諭知無罪之判決，刑事訴訟法第一百五十四條、第三百零一條第一項分別
    定有明文；且認定不利於被告之事實，須依積極證據，苟積極證據不足為不利於
    被告事實之認定時，即應為有利於被告之認定，更不必有何有利之證據，亦有最
    高法院三十年上字第八一六號判例可資參照；另刑法第三百三十九條第一項之詐
    欺取財罪，係以意圖為自己或第三人不法之所有，以詐術使人將本人或第三人之
    物交付為構成要件，所謂以詐術使人交付，必係被詐欺人因其詐術而陷於錯誤，
    始為相當，若其所用方法，不能認為詐術，亦不致使人陷於錯誤，即不構成本罪
    ，最高法院四十六年台上字第二六０號判例可資參照。本件公訴人認被告甲○○
    涉有刑法第三百三十九條第一項之詐欺罪嫌，無非以右揭犯罪事實，業據告訴人
    乙○○、黃素鳳、王耀焜等人指訴歷歷，並有買賣契約書、歡喜樓客戶資料表等
    在卷事後避不見面，逃逸無蹤，是其等顯係基於詐欺之故意資為論據。訊據被告
    甲○○坦承將「歡喜樓」樓房之Ｅ２、Ｄ７二戶出售予周建助、劉明俊後，復於
    八十四年十二月間，將上開Ｅ２、Ｄ７房屋出售予乙○○及其合夥人黃素鳳、王
    耀焜等人，且未移轉房地予乙○○等人等情，然堅決否認詐欺，辯稱：當初與周
    建助、劉明俊訂立買賣契約時曾約定，高捷公司保留買回之權利，即俟工程完工
    交屋時，由高捷公司付清工程款，買回上開Ｅ２、Ｄ７二戶，不意，於工程尚未
    完全竣工，即遭高捷公司債權人聲請查封拍賣，並由大安商業銀行股份有限公司
    （下稱大安銀行）拍得，致無法移轉Ｅ２、Ｄ７二戶予乙○○等人等語。
三、經查：（一）被告甲○○確與周建助、劉明俊約定，俟工程完工交屋時，由高捷
    公司付清工程款，高捷公司保留買回上開Ｅ２、Ｄ７二戶之權利之事實，業據證
    人劉明俊具結證稱：「我承包歡喜樓水電工程，工程款二百萬元未支付給我，范
    智明太太（即同案被告甲○○）與我商量，將我名義做人頭過戶我名下，向大安
    銀行辦信用貸款，借錢出來還我，如公司錢還我，我無條件將房子還他們，如公
    司無錢還我，我則將房子承買，再補足款給公司」及證人周建助具結證稱：「我
    當時與被告簽約時，如工程款尚未核下時，則應將房子辦移轉登記予我名下，如
    貸款下來，公司支付工程款後，再將房屋登記還給公司，否則就不予過戶還公司
    」等語，則被告甲○○於八十四年十二月間，既仍保有買回之權利，其復將上開
    Ｅ２、Ｄ７房屋出售予乙○○及其合夥人黃素鳳、王耀焜等人，即難謂何詐財之
    意圖。（二）再者，就Ｅ２、Ｄ７二戶，雖被告先與周建助、劉明俊訂立買賣契
    約，惟並未辦理移轉登記，其後重行出售與乙○○等人，其行為雖屬不合，惟Ｅ
    ２、Ｄ７二戶被告仍有權處分，是其重行出售與施用詐術使人陷於錯誤之情形亦
    不相符。（三）另查包含Ｅ２、Ｄ７二戶之「歡喜樓」樓房，於乙○○等人訂立
    買賣契約後，工程完全竣工前，於八十五年三月十九日即遭被告債權人聲請查封
    拍賣，並於八十六年九月十五日由大安銀拍得等情，業據證人即大安銀行襄理張
    文鑫到庭結證屬實，復有建物登記謄本在卷足稽，自此高捷公司既非Ｅ２、Ｄ７
    二戶之所有權人，被告自無法移轉登記予乙○○等人。是被告與乙○○等人訂立
    買賣契約，乃屬正常之交易，其後無法辦理移轉登記，實因遭法院查封拍賣所致
    ，尚不能認被告與乙○○等人訂立買賣契約之際，即有詐欺罪主觀上不法所有之
    意圖。（四）綜上所述，被告所辯尚非不可採信，其所為尚與詐欺罪要件有間，
    本案純屬債務不履行之民事糾葛，應循民事訴訟之途徑解決。此外，復查無其他
    積極證據足資證明被告有何犯行，本件係屬不能證明被告犯罪，應為無罪之諭知
    。
據上論斷，應依刑事訴訟法第三百零一條第一項，判決如主文。
本案經檢察官王文和到庭執行職務。
中      華      民      國      八十九      年      八    月    十五    日
      臺灣臺中地方法院刑事第一庭
                                        法  官  楊國精
右正本證明與原本無異。
如不服本判決，應於送達後十日內向本院提出上訴狀（須附繕本），上訴於台灣高等
法院台中分院。
                                        書記官
中      華      民      國      八十九      年      八    月    十五    日


司法院資訊處製作；財團法人民間司法改革基金會備份。
